臺灣臺中地方法院民事判決
110年度訴字第1982號
原      告  王倩    
訴訟代理人  張繼圃律師
複代理人    張致銓律師
            蔣瑞安律師(111年3月15日解除委任)            
被      告  王建穆  
            陳怡雲  
訴訟代理人  錢信宏律師
上當事人間損害賠償事件，本院於民國111年5月19日言詞辯論終
結，判決如下：
    主      文
被告應連帶給付原告新臺幣伍萬元，及被告甲○○自民國一一○年
七月二十九日起、被告乙○○自民國一一○年七月三十一日起，均
至清償日止，按年息百分之五計算之利息。
原告其餘之訴駁回。
訴訟費用由被告連帶負擔十二分之一，餘由原告負擔。
本判決得假執行，但被告如以新臺幣伍萬元為原告預供擔保，
得免為假執行。
    事實及理由
壹、原告主張：原告與被告甲○○於民國98年8月10日結婚，婚後
    育有兩名子女，各為100年間及104年間出生，婚姻幸福美滿
    、家庭和樂。詎被告乙○○明知被告甲○○為原告之配偶，竟與
    被告甲○○交往，二人出遊、牽手，甚前往高雄同居，顯已逾
    越男女通常交往分際，且情節重大，而共同不法侵害原告之
    配偶權。原告因被告上開侵害配偶權行為，深受打擊，精神
    上受有莫大痛苦，爰依民法第184條第1項、第185條第1項、
    第195條第1項、第3項規定，請求被告連帶賠償原告精神慰
    撫金新臺幣（下同）60萬元。並聲明：被告應連帶給付原告
    60萬元，及自起訴狀繕本送達翌日起至清償日止，按年息5%
    計算之利息。
貳、被告甲○○抗辯：被告甲○○自105年起因原告多次酗酒脫序行
    為而與原告爭執，經溝通未果，原告甚於108年12月15日酒
    後在當時臺中市大墩十一街租屋處引起火災，於110年2月13
    日與友人飲酒聚餐後，不知去向，致被告甲○○壓抑不滿至極
    限，於110年3月1日與原告吵架後，即離開臺中住所，一直
    暫居高雄市前鎮區友人家中，並無與被告乙○○同住。被告2
    人僅為認識數月之普通朋友，無逾越正常交友分際行為，亦
    無單獨約會，牽手照係為眾人起閧拍攝，無任何其他摟抱親
    吻等親密肢體接觸動作，並無婚外情。況原告藉由徵信社跟
    拍，且未經被告甲○○同意，擅自侵入被告甲○○私人Google相
    簿帳號所取得照片，並於被告甲○○不知情且情緒失調下，以
    誘導性問句側錄電話錄音。又被告甲○○與原告已達成分居協
    議，被告無侵害配偶權之事實等語置辯。並聲明：駁回原告
    之訴。如受不利判決，願供擔保請准免為假執行。
參、被告乙○○抗辯：被告2人係於110年間在友人聚餐場合相識，
    僅為普通朋友，後被告甲○○向被告乙○○表示其與友人合夥開
    立公司，因不便掛名公司負責人，而以月薪2萬4000元代價
    ，請被告乙○○擔任公司負責人。被告2人除曾與其他友人一
    同出遊2至3次，被告乙○○因個性外向會與異性友人拉手合照
    ，被告2人未無摟抱親勿等親密肢體接觸動作，亦未同居在
    高雄，並無逾越一般異性友人交往界線，2人間並無不正當
    男女關係。並聲明：駁回原告之訴。如受不利判決，被告願
    供擔保請准免為假執行。
肆、本院判斷：
一、按因故意或過失，不法侵害他人之權利者，負損害賠償責任
    。故意以背於善良風俗之方法，加損害於他人者，亦同，民
    法第184條第1項定有明文。又數人共同不法侵害他人之權利
    者，連帶負損害賠償責任。同法第185條第1項前段亦有明文
    。又同法第195條第1項、第3項規定「不法侵害他人之身體
    、健康、名譽、自由、信用、隱私、貞操，或不法侵害其他
    人格法益而情節重大者，被害人雖非財產上之損害，亦得請
    求賠償相當之金額。」、「前二項規定，於不法侵害他人基
    於父、母、子、女或配偶關係之身分法益而情節重大者，準
    用之。」。且婚姻係以夫妻之共同生活為其目的，配偶應互
    相協力保持其共同生活之圓滿安全及幸福，而夫妻互守誠實
    ，係為確保其共同生活之圓滿安全及幸福之必要條件，故應
    解為配偶因婚姻契約而互負誠實之義務，配偶之一方行為不
    誠實，破壞共同生活之圓滿安全及幸福者，即為違反因婚姻
    契約之義務而侵害他方之權利（最高法院55年度台上字第20
    53號裁判意旨參照）。通姦行為固屬構成侵害配偶關係所生
    配偶權益之侵權行為，惟侵害配偶權之行為，並不以通姦行
    為為限，倘夫妻任一方與他人間存有逾越結交普通朋友等一
    般社交行為之不正常往來，其行為已逾社會一般通念所能容
    忍之範圍，已達破壞婚姻共同生活之圓滿安全及幸福之程度
    ，即達情節重大程度，亦足以構成侵害配偶權利之侵權行為
    。原告主張其與被告甲○○為配偶關係，育有2名未成年子女
    ，被告間有共同出遊、牽手等情，為被告所不爭執，並有原
    告提出之中華人民共和國結婚證、未成年子女護照、照片、
    錄影光碟暨翻拍照片等件在卷可佐（本院卷第31至39、55至
    57、181、185至191頁），此部分堪信為真，被告甲○○固抗
    辯照片係未經其同意自其個人Google相簿帳號所取得，惟未
    見其為舉證，且原告主張係由家中另一台手機及平板取得，
    前因登錄被告帳號未退出，嗣原告使用時而查知照片之情節
    ，其中另有手機置於住所共同使用一節，為被告所不爭執，
    因前一使用者未登出因而目睹帳號內照片亦合於常情，且被
    告甲○○亦未否認照片之證據能力，自可為認定事實之證據。
    原告主張被告2人有交往、同居情事，共同侵害其配偶權而
    情節重大情節，則為被告所否認，並以前詞置辯。
二、觀之原告提出之照片，固然可以看出並非被告2人單獨出遊
    ，然僅有被告2人合照之照片並不在少數，且合照風格與時
    下情侶合照無異，其中不乏在多人圍觀或在旁，被告2人仍
    有背貼背牽手、緊靠身體合照，明顯在同伴之間以情人之姿
    公示於人，再據原告提出之錄影光碟暨翻拍照片所示，被告
    2人共乘機車在高雄道路上，被告2人以情侶姿態出現在眾人
    面前，復單獨共乘機車穿梭道路，益證被告2人確有交往情
    事，又據被告甲○○與原告間於110年6月3日電話對話（女為
    原告、男為被告甲○○）：「女：你不要再跟我講這麼多了，
    因為現在是你要跟我離婚老大，不是我要跟你離婚好嗎，是
    你堅持要跟我離婚的」、「男：好，我不要跟你講那麼多了
    ，那你那個條件要我有辦法承受我才能簽啊，我才能提啊」
    、「女：那你先開，我們一起商量，你現在開都不開」、「
    男：我跟你講你現在不管找的是徵信社還是找那個張律師，
    他們來跟我講的口氣都一模一樣，就是說我很有錢啦只是不
    願意拿出來，沒關係你不拿出來我們用什麼什麼方式逼你啦
    ，講說你們怎麼樣怎麼樣買賣房子，我說沒關係」、「女：
    不是，我跟你說，有一件事是不是事實，你跟小三同居了，
    是不是事實」、「男：是事實啊，然後呢」、「女：那就是
    對了，那現在就是你就要有一定的賠償不是嗎」、「男：也
    要我能去賠得了啊，我不能超過我能力賠啊」等語，有電話
    錄音光碟暨錄音譯文在卷可稽（本院卷第45、49至50頁），
    被告甲○○在電話中明確回覆其有與被告陳怡雯同居之情事，
    足徵原告主張被告2人有交往、同居之事實，洵屬有據。至
    於被告甲○○抗辯電話對話係遭原告誘導云云，然就上開譯文
    前後句以觀，原告與被告甲○○間乃就2人間離婚條件無法談
    好討論，故原告於對話中向被告甲○○確認與被告陳怡雯同居
    一事，與其等討論事項相關，難認被告甲○○回應 「（同居
    ）是事實啊…」係因原告誘導而為不實回應，被告此部分之
    抗辯難認有據。
三、被告甲○○為原告之夫，被告陳怡雯明知被告甲○○與原告具婚
    姻關係，其等不僅單獨共乘機車，於友人出遊時，竟仍有牽
    手、倚偎等外觀為情人之互動舉止，明顯非屬一般普通朋友
    社交往來所應有，更非一般婚姻配偶所能容忍，是被告2人
    之行為顯足以破壞原告與被告甲○○締結婚姻關係所應協力保
    持之信任、共同生活圓滿及安全幸福，自屬共同侵害原告基
    於配偶關係之身分法益，並足令原告精神上受有相當痛苦而
    情節重大，原告本於共同侵權行為規定請求被告連帶負非財
    產上之損害賠償責任，核屬有據。被告雖辯稱：因原告酗酒
    致生爭吵，被告未有親吻等親密行為云云，惟依前揭被告出
    遊互動情節，顯難認係朋友間應有之舉動，自難作為被告得
    逾越普通朋友交往分際之理由，所辯並無可採。
四、按慰撫金之賠償須以人格權遭遇侵害，使精神上受有痛苦為
    必要，其核給之標準固與財產上損害之計算不同，然非不可
    斟酌雙方之身分、地位、資力與加害之程度及其他各種情形
    核定相當之數額。其金額是否相當，自應依實際加害情形與
    被害人所受之痛苦及雙方之身分、地位、經濟狀況等關係決
    定之（最高法院51年度台上字第223號、85年度台上字第460
    號判決意旨參照）。本院衡酌被告前揭侵害原告身分法益行
    為致原告所受精神上之痛苦，上開電話譯文所示原告與被告
    甲○○間之婚姻早有破綻，原告自陳學歷為專科、待業中，被
    告甲○○自陳為大專畢業、目前從事機械零件銷售業務工作、
    每月收入約6萬元，被告乙○○自陳為高職畢業，目前從事美
    容業、每月收入約3萬元等情（本院卷第121、131、141頁)
    ，佐以本院依職權調閱之兩造稅務電子閘門所得財產資料（
    置於本院卷附證物袋）顯示之兩造財產狀況等兩造之經濟情
    況、身分、地位等一切情狀，認原告請求60萬元精神慰撫金
    ，尚嫌過高，應予核減至5萬元為適當，是原告於此範圍之
    請求依法有據，逾此數額之請求則無法准許。
五、按給付無確定期限者，債務人於債權人得請求給付時，經其
    催告而未為給付，自受催告時起，負遲延責任。其經債權人
    起訴而送達訴狀者，與催告有同一之效力；遲延之債務，以
    支付金錢為標的者，債權人得請求依法定利率計算之遲延利
    息；應付利息之債務，其利率未經約定，亦無法律可據者，
    週年利率為5%，民法第229條第1項、第233條第1項前段、第
    203條分別定有明文。本件係屬侵權行為損害賠償之債，自
    屬無確定期限者；又係以支付金錢為標的，則依上揭法律規
    定，原告就被告應給付部分，併請求自起訴狀繕本送達翌日
    即被告被告甲○○自110年7月29日起、被告乙○○自110年7月31
    日起至清償日止(本院卷第105、107、123頁)，按法定利率
    即年息5%計算之遲延利息，依法有據。
六、綜上所述，原告本於共同侵權行為之法律關係，請求被告連
    帶給付5萬元及如上所述之遲延利息，為有理由，應予准許
    。逾此範圍之請求，則為無理由，應予駁回。
七、本件事證已臻明確，兩造其餘攻擊、防禦方法及證據，經本
    院斟酌後，認為均不足以影響本判決之結果，不再一一論述
    ，附此敘明。
伍、本件判決所命被告給付之價額未逾50萬元，爰依民事訴訟法
    第389條第1項第5款之規定，依職權宣告假執行。又被告陳
    明願供擔保，請准免為假執行之宣告，核無不合，均酌定相
    當之擔保金額准免為假執行之。
陸、訴訟費用負擔之依據：民事訴訟法第79條、第85條第2項。 
     
中　　華　　民　　國　　111 　年　　 6　　月　　14　　日
                  民事第五庭    法  官  林秀菊
正本係照原本作成。
如對本判決上訴，須於判決送達後20日內向本院提出上訴狀。如
委任律師提起上訴者，應一併繳納上訴審裁判費。
中　　華　　民　　國　　111 　年　　 6 　 月　　14　　日
                                書記官  劉子瑩